Inventaris van het archief van A. Hoorweg [levensjaren 1871-1950], 1920-1929
Nationaal Archief, Den Haag
Collectie 534 A. Hoorweg
Hoorweg
1920-1929
C26162
0.40 meter; 18 inventarisnummers.
Normale geschreven, getypte en gedrukte documenten, geen bijzondere handschriften.
Nationaal Archief, Den Haag
A. Hoorweg 1871-1950
A. Hoorweg (1871-1950) was vanaf 1912 korpschef van de gewestelijke politie op Java. Het archief bevat stukken over de regeling en organisatie van het politiewezen in de Indonesische Archipel en Curaçao gedurende de eerste helft van de 20e eeuw.
Archiefvorming
Geschiedenis van de archiefvormer
Hoorweg, op 12 november 1871 geboren, volgde een opleiding aan de Koninklijke Militaire Akademie in Breda voor een loopbaan als Indisch officier. In 1894 vertrok hij naar Nederlands-Indië. Op 28 maart 1912 werd hij benoemd tot corpschef van de gewestelijke politie op Java. Vanaf 1920 was hij officieel belast met de advisering over de organisatie van het Indisch Politiewezen. In 1924 werd hij gepensioneerd en vestigde hij zich in Den Haag, waar hij het Ministerie van Koloniën van advies diende over Nederlands-Indische en Curaçaose aangelegenheden. Hij overleed op 22 januari 1950.
Geschiedenis van het archiefbeheer
Inleiding
Op 23 juni 1992 belde de archiefonderzoeker H. Poeze dat hij had geconstateerd dat op de najaarsveiling van de firma Van Stockum in Den Haag onder catalogusnummer 1248 een partij stukken (ca 0,75 cm) werd aangeboden, waaronder een viertal originele verbalen bleken te zitten, die voor intern gebruik in 1929 gelicht waren uit de archieven van het Ministerie van Koloniën (verbaal 12-6-1911 nr 28; 14-8-1911 nr 26; 18-9-1912 nr 29 en 7-6-1919 nr 55). Het bleek te gaan om een verzameling, bijeengebracht door A. Hoorweg.
Aanvulling 1995
In 1995 verwierf het Algemeen Rijksarchief door schenking alsnog vrijwel alle oorspronkelijke archivalia; de fotokopieën in de lijstnummers 1-6 en 8-10 konden toen geheel door de originele stukken worden vervangen, bij de lijstnummers 7 en 11 was dit grotendeels mogelijk. Ook de bovengenoemde vier verbalen zijn weer op hun plaats in het archief van het ministerie van Koloniën teruggelegd.
De overige stukken van deze schenking zijn als aanvulling op het archief beschreven.
Schenking (van een niet overheidsarchief)
Inhoud en structuur van het archief
2.21
Inhoud
De verzameling bevatte de neerslag van zijn werkzaamheden over de organisatie van het politiewezen in Nederlands-Indië en op Curaçao. De Curaçaose stukken bleken alle in het archief van het Ministerie van Koloniën nog aanwezig te zijn.
Er bleken behalve de genoemde verbalen ook stukken in te zitten die Hoorweg na afloop van zijn Indische loopbaan onder zich had gehouden en die eigenlijk thuis horen in de archieven van organen van het Binnenlands Bestuur in Nederlands-Indië. Samen met de aangetroffen concepten en afschriften van artikelen en nota's vormt deze verzameling een belangrijke bron voor de geschiedenis van het politiewezen in Nederlands-Indië in de jaren 1920-1928.
Aanwijzingen voor de gebruiker
Openbaarheidsbeperkingen
Volledig openbaar.
Materiële beperkingen
Het archief kent geen materiële beperkingen.
Aanvraaginstructie
Openbare archiefstukken kunnen online worden aangevraagd en gereserveerd. U kunt dit ook via de terminals in de studiezaal van het Nationaal Archief doen. Om te kunnen reserveren dient u de volgende stappen te volgen:
U maakt een profiel aan op www.gahetna.nl, en logt vervolgens in
Via de archiefinventaris (alleen de beschrijvingen met rode nummers) selecteert u het gewenste archiefstuk door op de knop 'Reserveren' te klikken
In het volgende scherm geeft u aan op welke dag u het archiefstuk wilt inzien
Indien u zich bevindt in de studiezaal en een tafelnummer heeft ontvangen kunt u dit nummer vermelden. Als u geen tafelnummer heeft kunt u tafelnummer 777 laten staan
Vervolgens bevestigt u uw reservering door deze te versturen.
Verwant materiaal
Beschikbaarheid van kopieën
Beschrijving van de series en archiefbestanddelen
- PLAATSINGSLIJST
  - Teksten van artikelen en lezingen van zijn hand inzake de organisatie van het Indische politiewezen, met bijlagen. Getypt, geschreven. Originelen en fotokopieën., 1923, 1928-1929, 1936 en z.d.; 1
    Zie ook lijstnummer 16.
  - "Memorie van toelichting op de voorgestelde hervorming van de plattelandspolitie in 1920". Twee manuscripten, getypt, geschreven., 2
  - Nota's van Hoorweg over de algemene leiding en de opleiding van politie-eenheden., 1922, 1927; 3
  - Stukken betreffende een onderzoek naar de organisatie van de politie in Batavia naar aanleiding van corruptie en malversatie (de affaire Van Rossen)., 1923-1924; 4
  - Stukken betreffende de hoofdenconferentie en de bestuursconferentie op Java., 1923; 5
  - Stukken betreffende voorstellen tot bezuiniging in het politiewezen en overname van taken van de veldpolitie in de buitengewesten door het leger., 1924-1927; 6
  - Stukken betreffende regelingen en voorstellen tot versterking van de veldpolitie, mede in verband met de communistische onlusten van 1926., 1925-1926, 1927-1928; 7
  - Verslag van besprekingen en inspecties in het gewest Semarang, met bijlagen over politiekazernering., 1926-1927; 8
  - Nota's van Hoorweg naar aanleiding van voorstellen tot afschaffing van wacht- en rondediensten van vreemde oosterlingen en inlanders op Java en Madoera., Z.j. (ca 1927); 9
  - Stukken betreffende voorstellen tot de invoering van dactyloscopie bij de opsporing van misdrijven en ter bestrijding van het communisme en de consequenties voor de organisatie van de politie., 1926-1927; 10
  - Ingekomen rapporten inzake de sterkte van de politie in de residentie Molukken., 1927; 11
- AANVULLING 1995
  - Nota nopens de reorganisatie van het politiewezen op de hoofdplaatsen Batavia en Meester Cornelis, Semarang en Soerabaja (Eerste Gedeelte) door L.R. Priester, gedrukt, met aantekeningen in zijn hand., 1907; 12; 1 deel
  - Verzamelde afleveringen van tijdschriften op politioneel, militair en juridisch gebied houdende artikelen over de regeling en organisatie van politietaken in Nederlands-Indië., 1912, 1919-1920, 1923-1927, 1929-1930; 13; 1 pak
  - Nota van zijn hand houdende een voorstel aan de minister van Koloniën tot herziening van de traktementsregeling van het Europese personeel van de algemene politie in Nederlands-Indië, minuut, met bijlagen., 1918, 1920 en z.d.; 14; 1 omslag
  - Wat een Inlandsch Agent van Politie moet weten, Handleiding voor het Kader bij de Algemeene-Politie in Nederlandsch-Indië bij het geven van onderricht aan Inlandsche agenten door C.H.D. Steinmetz en J.P. Unger, gedrukt, met aanbiedingsbrief van de auteurs en stukken betreffende de opleiding en pensioenvoorzining van politiepersoneel in Nederlands-Indië., 1923, 1930-1931 en z.d.; 15; 1 omslag
  - Verzamelde knipsels uit Nederlandse en Nederlands-Indische dagbladen hoofdzakelijk betreffende de politie- en legerorganisatie in Nederlands-Indië, o.a. artikelen van zijn hand., 1923-1924, 1926-1931, 1936; 16; 1 pak
    Zie ook lijstnummer 1.
  - Stukken ontvangen en opgemaakt als adviseur bij de werving van Nederlandse ambtenaren ten behoeve van de politie op Curaçao en bij de reorganisatie van de politie op dat eiland., 1930-1932, 1935; 17-18; 1 omslag en 1 pak
    - Stukken genummerd 1-49, met inhoudsopgave, 1930, 17; 1 omslag
    - Ongenummerde stukken, 1930-1932, 1935, 18